【裁判字號】    96,簡上,1079
【裁判日期】    970306
【裁判案由】    詐欺
【裁判全文】
臺灣臺中地方法院刑事判決            96年度簡上字第1079號
上  訴  人  臺灣臺中地方法院檢察署檢察官
被      告  甲○○
上列上訴人因被告詐欺案件，不服本院96年度簡字第1034號中華
民國96年10月11日第一審簡易判決（偵查起訴案號：臺灣臺中地
方法院檢察署96年度偵緝字第1380號；本院原案號：96年度易字
第3499號），提起上訴，本院判決如下：
    主    文
上訴駁回。
    犯罪事實及理由
一、按上訴第二審程序中，被告經合法傳喚，無正當之理由不到
    庭者，得不待其陳述，逕行判決，刑事訴訟法第371條定有
    明文。查本件被告甲○○經本院合法傳喚後，無正當理由未
    於民國97年2月14日審判程序到庭，本院審酌本案上訴理由
    僅涉及法律適用之問題，無涉犯罪事實之認定，爰依法不待
    被告陳述，逕行判決，合先敘明。
二、本案經本院審理結果，認第一審簡易判決認事、用法及量刑
    均無不當，應予維持，除起訴書犯罪事實欄一第3行「不詳
    時間」應更正為「民國94年12月16日至95年1月2日間某日」
    ，第4行「0000000000號行動電話」應更正為「0000000000
    號行動電話門號SIM卡及行動電話機（廠牌、型號及序號均
    不明）」，第7行「行動電話」應更正為「行動電話（含上
    述SIM卡）」，第12行「1萬8千元」應更正為「新臺幣（下
    同）1萬8千元」，以及本院第一審簡易判決書第3頁最末行
    至第4頁第4行所引用之司法院70廳刑一字第1104號函部分應
    予刪除之外，餘均引用臺灣臺中地方法院檢察署檢察官起訴
    書及本院第一審簡易判決書記載之犯罪事實、證據及理由（
    如附件）。
三、上訴人上訴意旨略以：(一)本件被告係於95年9月13日因本案
    發佈通緝，而於96年4月25日為警緝獲到案，並非主動到案
    接受偵查，依中華民國九十六年罪犯減刑條例第5條之規定
    ，不得予以減刑，矧原審竟予以減刑，原判決自有適用法則
    之錯誤；(二)原判決既認被告係以一行為幫助詐欺集團之多人
    犯詐欺取財罪，則於主文應諭知「甲○○幫助共同意圖為自
    己不法之所有，以詐術使人將本人之物交付」，然原判決主
    文漏未諭知「共同」，其判決適用法則亦顯有不當等語。惟
    按：
  (一)中華民國九十六年罪犯減刑條例第5條之規定係指於該條例
    施行前經通緝，而未於96年12月31日以前自動歸案者，不得
    依該條例減刑，如係於該條例施行前經通緝，並於該條例施
    行前經緝獲到案者，應不受該條規定不得減刑之限制（最高
    法院81年度台非字第12號判決意旨參照）。雖本次減刑條例
    第5條未如中華民國八十年罪犯減刑條例第6條明定通緝而未
    自動歸案不得減刑之起訖時間，惟為期法律之安定性及公平
    性，應比照該減刑條例第6條規定以經通緝而未在施行之日
    起（7月16日）至12月31日止自動到案者，始不適用減刑規
    定；蓋中華民國九十六年罪犯減刑條例第5條之規定，應係
    鼓勵通緝犯應儘快自動歸案接受偵查、審判或執行，如未於
    96年12月31日以前自動歸案接受偵查、審判或執行，即不得
    依該條例減刑，是除鼓勵通緝犯自動歸案外，實亦有失權之
    效果，是條文之解釋自應採限縮解釋，僅就條文所明定之情
    形予以適用，是該條例施行前經通緝者，而於96年7月16日
    該條例施行前即遭逮捕者，並未明定不得減刑，且在該條例
    施行前經通緝並緝獲到案者，並非均得預見該條例將於96年
    7月16日起施行，而未必均能生鼓勵渠等自動歸案之效，故
    自不得逕以條文之擴張解釋剝奪被通緝人受減刑寬典之機會
    ，而應回歸減刑條例第2條之「原則減刑，例外不減刑」之
    原則，予以減刑（臺灣高等法院暨所屬法院96年法律座談會
    刑事類提案第39號參照）。故本案被告既在該減刑條例施行
    前之96年4月25日即已到案，自無庸分別其係自動到案與否
    ，而均得依該條例減刑，原審依中華民國九十六年罪犯減刑
    條例第2條第1項第3款、第7條、第9條予以減刑，並諭知易
    科罰金之折算標準，於法並無違誤。
  (二)幫助犯乃幫助他人實行犯罪者（刑法第30條第1項），而非
    自己實行犯罪，幫助犯之間，固無刑法第28條所定「二人以
    上共同實行犯罪」之情形，自無該條之適用，從而原審判決
    所引用之司法院70廳刑一字第1104號函關於無「共同幫助」
    之見解當屬正確，然是否得據以反推亦無「幫助共同」之幫
    助犯態樣，即不無疑問，倘若幫助犯明知或可預見係由多數
    正犯共同從事該犯罪行為時，則其幫助之犯意理當包含及此
    ，於此情形即有成立「幫助共同」之情形，原判決既認被告
    係以一行為幫助詐欺集團之多人犯詐欺取財罪，則於主文即
    應諭知「甲○○幫助『共同』意圖為自己不法之所有，以詐
    術使人將本人之物交付」。然按，有罪之判決書，其認定事
    實、所敘理由及援用科刑法條均無錯誤，僅主文論罪之用語
    欠周全，於全案情節與判決本旨並無影響，即難謂有判決理
    由矛盾之違法（最高法院84年台非字第190號判例意旨供參
    ）。本案經本院審理結果，認為原審判決雖於主文漏未諭知
    「共同」二字，然其認定事實、所敘理由、適用法律及量刑
    等，均稱妥適，並無不當、違法之處，縱其主文論罪之用語
    略欠周全，於全案情節與判決本旨並無影響，依上開判例意
    旨，本件尚難據此即謂原審判決有判決理由矛盾之違法。
  (三)從而，本件第一審簡易判決認事、用法及量刑均無不當，上
    訴人以上開理由提起上訴，請求本院予以撤銷改判，均為無
    理由，應予駁回。
四、據上論斷，應依刑事訴訟法第455條之1第1項、第3項、第37
    1條、第373條、第368條，判決如主文。
中    華    民    國    97    年    3    月     6     日
                  刑事第十二庭  審判長法  官  莊深淵
                                      法  官  羅智文
                                      法  官  廖慧如
上正本證明與原本無異。
本件不得上訴。
                                      書記官  王美珍
中    華    民    國    97    年    3    月     6     日


司法院資訊處製作；財團法人民間司法改革基金會備份。
